臺灣苗栗地方法院民事簡易判決
110年度苗家繼簡字第11號
原      告  蕭榮金  


訴訟代理人  洪嘉鴻律師
複代理人    陳逸律師  
被      告  蕭榮宗  

            蕭雅玲  


            蕭莉玲  


            蕭玉玲  


            蕭秀玲  


前列被告五人共同
訴訟代理人  江錫麒律師
            王炳人律師
複代理人    柯宏奇律師
上列當事人間請求分割遺產事件，本院於民國111年6月22日言詞
辯論終結，判決如下：
    主      文
兩造繼承被繼承人洪春附表之遺產，應依附表所示方式分割。
訴訟費用由原告蕭榮金及被告蕭雅玲、蕭莉玲、蕭玉玲、蕭秀玲
共同負擔11分之10，被告蕭榮宗負擔11分之1。
    事實及理由
一、原告蕭榮金主張略以：其母親被繼承人洪春於民國102年3  
    月19日死亡，遺有如附表所示之遺產尚未分割（其餘遺產已
    自行分割完畢），原告與被告蕭榮宗、蕭雅玲、蕭莉玲、蕭
    玉玲、蕭秀玲等人均為被繼承人子女，應繼分比例各為6分
    之1。起訴聲明原為：附表編號5及6所示遺產變賣分割，所
    得價金由兩造按各人應有部分比例6分之1分配。後變更為：
    先位聲明：附表編號1至8所示遺產均變賣分割，所得價金由
    兩造按各人應繼分6分之1分配。備位訴之聲明：附表編號1
    至4、7及8所示遺產變賣分割，所得價金由兩造按各人應繼
    分6分之1分配；附表編號5及6所示遺產變賣分割，所得價金
    由原告及被告蕭雅玲、蕭莉玲、蕭玉玲、蕭秀玲，按各人應
    繼分5分之1分配（如被告蕭榮宗已放棄附表編號5及6房屋之
    繼承）。訴訟費用由兩造按各人應有部分之比例分擔，後改
    書寫為由被告負擔。
二、被告均同意分割，附表編號1至6土地及房屋依應繼分分割後
    維持共有，不同意變賣分割。
三、原告上開主張，業據其提出繼承系統表、遺產稅免稅證明、
    戶籍謄本、土地及房屋登記謄本為證，並有本院依聲請調閱
    附表編號7及8存款交易明細附卷可稽，自堪信原告上開主張
    為真實。
四、按共有物分割之方法不能協議決定者，法院得因各共有人之
    聲請命為以原物分配於各共有人或變價共有物，以價金分配
    於各共有人，民法第824 條第2 項定有明文，又公同共有物
    分割之方法，除法律另有規定外，應依關於共有物分割之規
    定，此觀同法第830 條第2 項規定自明。復按繼承人有數人
    時，在分割遺產前，各繼承人對於遺產全部為公同共有；繼
    承人得隨時請求分割遺產，但法律另有規定或契約另有訂定
    者，不在此限，此為民法第1151條、第1164條所明定。本件
    兩造對於系爭遺產為公同共有，因該遺產並無不能分割之情
    形，亦無不分割之約定，兩造既不能達成協議分割，原告請
    求裁判分割以消滅系爭遺產之公同共有關係，即無不合。
五、又按遺產分割為財產事件，繼承人自得放棄其部分遺產應繼
    分之繼承。本件被告蕭榮宗已就附表編號5及6房屋放棄其應
    繼承部分，同意由原告及其餘被告繼承取得，是上開二筆房
    屋僅由原告及其餘被告辦理繼承登記，有登記謄本在卷可憑
    ，被告訴訟理人對此亦不爭執，並敘明放棄該二筆房屋之繼
    承（卷二第31頁），是附表編號5及6所示遺產僅由原告及被
    告蕭雅玲、蕭莉玲、蕭玉玲、蕭秀玲依應繼分分割取得，其
    餘遺產則由兩造全體依應繼分分割取得。又繼承人欲終止其
    間之公同共有關係，而將遺產之公同共有關係改為分別共有
    關係，性質上亦屬分割遺產之方法之一，原告主張將附表編
    號1至6變賣分割，所得價金由兩造按應繼分分配，但被告表
    示不同意，主張分割後維持共有。考量兩造為被繼承人之子
    女，對於遺產有一定家族情感聯繫，是分割後維持分別共有
    ，為遺產繼承人常見之分割方式，且為法定分割方式之一，
    本院審酌該遺產之性質、利用價值、經濟效用、使用情形後
    ，各依兩造應繼分比例分割為分別共有較為公平、適當，由
    兩造分別取得應有部分後，再行協商分割方案或較為經濟之
    利用或變賣，亦屬可採。至於附表編號7及8為現金，其分配
    金額與方式，業經兩造不爭執同意在案（卷二第29至32頁）
    ，分割後本各自取得分配金額，無所謂變賣問題。而分割方
    法為職權裁量事項，不受當事人主張之拘束，原告最後變更
    為如上先位與備位訴之聲明，經當庭爭點整理後，除仍維持
    上開變賣分割方式之主張外，已無先位與備位之聲明（卷二
    第31至32頁），自無庸分別准駁，附此敘明。綜上，爰將本
    件遺產分割如附表所示。
六、再分割遺產之訴，係必要共同訴訟，原告、被告之間本可互
    換地位，本件分割遺產部分，原告起訴雖於法有據，但被告
    之應訴實因訴訟性質所不得不然，故所為抗辯自為伸張或防
    衛權利所必要，是以本院認本件分割遺產部分之訴訟費用應
    由兩造依分得遺產之比例分擔較為公允。然被告蕭榮宗如上
    所述未參與附表編號5及6房屋之分配，應酌減其應負擔之費
    用，故應由原告及被告蕭雅玲、蕭莉玲、蕭玉玲、蕭秀玲共
    同負擔10/11，被告蕭榮宗負擔1/11。
據上論結，本件原告之訴為有理由，依家事事件法第51條、民事
訴訟法第78條、第80條之1 、第85條第1 項前段，判決如主文。
中    華    民    國  111     年    7     月    6    日
                   家事法庭     法  官  李太正
以上正本係照原本作成。
如對本判決上訴，須於判決送達後20日之不變期間內，向本院提
出上訴狀並附繕本。
中　　華　　民　　國　　111 　年　　7 　　月　　6　　日
                                書記官　陳明芳
附表
編號 遺產名稱 內容 分割方法 1 土地 苗栗縣○○鎮○○段000號土地（面積34.95平方公尺，持分1/3） 原告蕭榮金與被告蕭榮宗、蕭雅玲、蕭莉玲、蕭玉玲、蕭秀玲各按應繼分1/6之比例分割，維持分別共有 2 土地 苗栗縣○○鎮○○段000號土地（面積3.94平方公尺，持分1/3） 原告蕭榮金與被告蕭榮宗、蕭雅玲、蕭莉玲、蕭玉玲、蕭秀玲各按應繼分1/6之比例分割，維持分別共有 3 土地 苗栗縣○○鎮○○段00000號土地（面積29.22平方公尺，持分1/2） 原告蕭榮金與被告蕭榮宗、蕭雅玲、蕭莉玲、蕭玉玲、蕭秀玲各按應繼分1/6之比例分割，維持分別共有 4 土地 苗栗縣○○鎮○○段00000號土地（面積14.83平方公尺，持分1/2） 原告蕭榮金與被告蕭榮宗、蕭雅玲、蕭莉玲、蕭玉玲、蕭秀玲各按應繼分1/6之比例分割，維持分別共有 5 房屋 苗栗縣竹南鎮環市段000○號房屋（門牌號碼：苗栗縣○○鎮○○里00鄰○○路000巷0號，持分1/1） 原告蕭榮金與被告蕭雅玲、蕭莉玲、蕭玉玲、蕭秀玲各按應繼分1/5之比例分割，維持分別共有 6 房屋 苗栗縣竹南鎮環市段000○號房屋（門牌號碼：苗栗縣○○鎮○○里00鄰○○路000巷0號，持分1/1） 原告蕭榮金與被告蕭雅玲、蕭莉玲、蕭玉玲、蕭秀玲各按應繼分1/5之比例分割，維持分別共有 7 存款 竹南郵局（局號0000000、帳號0000000）存款新台幣（下同）99,829元。 該帳戶事後已因提領及轉出共99,630元，加利息後餘額僅剩272元，應由原告蕭榮金提出99,630元連同餘額272元（如有新增利息，應併加入），按原告蕭榮金與被告蕭榮宗、蕭雅玲、蕭莉玲、蕭玉玲、蕭秀玲各按應繼分1/6之比例分配取得 8 存款 第一銀行竹南分行（帳號00000000000）31,097元。 該帳戶事後已因提領、轉帳及扣款，餘額僅剩163元，兩造均同意僅由原告蕭榮金提出2,000元，連同餘額163元（如有新增利息，應併加入），按原告蕭榮金與被告蕭榮宗、蕭雅玲、蕭莉玲、蕭玉玲、蕭秀玲各按應繼分1/6之比例分配取得